【裁判字號】    98,易,1207
【裁判日期】    980504
【裁判案由】    詐欺
【裁判全文】
臺灣臺中地方法院刑事判決              98年度易字第1207號
公  訴  人  臺灣臺中地方法院檢察署檢察官
被      告  甲○○
上列被告等因詐欺案件，經檢察官提起公訴（98年度偵緝字第64
6號），被告於準備程序中就被訴事實為有罪之陳述，經告以簡
式審判之旨，並聽取意見後，本院合議庭裁定由受命法官獨任進
行簡式審判程序，判決如下：
    主    文
甲○○幫助意圖為自己不法之所有，以詐術使人將本人之物交付
，處拘役伍拾日，如易科罰金，以新臺幣壹仟元折算壹日。
    犯 罪 事 實
一、甲○○依一般社會生活之通常經驗，應可知悉一般人均可自
    行申請金融帳戶使用，如非意圖供犯罪使用，無收購他人金
    融帳戶之必要，並可預見提供金融帳戶供人使用，可能幫助
    他人作為詐欺被害人匯款之用，藉以遂行詐欺犯行，並逃避
    檢警人員之追緝，竟仍基於幫助他人詐欺取財之不確定犯意
    ，於民國97年8月26日，在位於臺中市○○路○段131號之遠
    東國際商業銀行自由分行前，將其向遠東國際商業銀行自由
    分行所申辦帳號第00000000000000號帳戶之存摺、金融卡及
    密碼，以新臺幣（下同）2,000元之代價，交付予真實姓名
    年籍不詳之成年男子，嗣該姓名年籍不詳之成年男子所屬之
    詐欺集團成員，意圖為自己不法所有，於97年8月26日17時3
    0分許，撥打電話予乙○○，佯稱乙○○於前因網路購物匯
    款錯誤，須依指示前往銀行自動櫃員機改以英文介面匯款，
    施用詐術致乙○○陷於錯誤，於同日17時40分許，以自動櫃
    員機轉帳匯款方式，轉帳9,998元入甲○○之上開金融帳戶
    內，該詐欺集團成員旋將上開轉帳存款提領殆盡。嗣經乙○
    ○發覺受騙，報警處理查獲。
二、案經臺中市警察局第一分局報告臺灣臺中地方法院檢察署檢
    察官偵查起訴。
    理    由
一、上揭犯罪事實，業據被告甲○○於本院審理時坦承不諱，核
    與被害人乙○○於警詢中之指述情節相符，復有被害人乙○
    ○所有之郵局存簿內頁影本、遠東國際商業銀行97年9月9日
    （97）遠銀財富字第1092號函檢附甲○○帳戶開戶基本資料
    及往來明細、高雄市政府警察局苓雅分局福德二路派出所受
    理刑事案件報案三聯單、受理各類案件紀錄表、受理詐騙帳
    戶通報警示簡便格式表、內政部警政署反詐騙案件紀錄表在
    卷可證，是被告上開遠東國際商業銀行自由分行帳戶確為詐
    欺集團作為實施本案詐欺取財犯行之用一節，足堪認定。
二、按刑法上之故意，可分為直接故意與不確定故意（未必故意
    ），所謂「不確定故意」，係指行為人對於構成犯罪之事實
    ，預見其發生而其發生並不違背其本意者，刑法第13條第2
    項定有明文。今日一般人至銀行或郵局開設帳戶並非難事，
    如非供犯罪之非法使用，衡情自無置自己名義帳戶不用，而
    出價取得他人帳戶使用之必要。又衡諸金融存款帳戶事關存
    戶個人財產權益之保障，除非本人或與本人親密關係者，難
    認有何理由可自由流通使用該存摺，而一般人均有妥為保管
    防阻他人任意使用之認識，縱因特殊情況偶有交他人使用之
    需，亦必然深入瞭解用途再行提供以使用，方符常情。是無
    正當理由，將帳戶提供他人使用，客觀上足可預見其目的，
    係欲以該金融帳戶供作犯罪出入之帳戶或其他不法目的，否
    則應無隱匿自己名義帳戶而購買他人金融帳戶使用之必要。
    且邇來利用電話或報紙刊登廣告詐欺取財之犯罪類型層出不
    窮，該等犯罪多數均係利用人頭帳戶作為出入帳戶，並經媒
    體廣為披載，此應為一般人本於一般認知能力所易於意會者
    。再者，該真實姓名年籍不詳之人取得被告甲○○上開帳戶
    之存摺、金融卡連同密碼後，確有交由不詳犯罪集團，利用
    被告甲○○上開帳戶作為犯詐欺取財罪之出入帳戶，而被告
    甲○○於本院供承：伊有將帳戶以2000元租給對方，並交付
    存摺、提款卡及密碼，心裏有想過交付帳戶給他人，可能會
    被拿去做不法使用等語（見本院卷第13頁反面），足見被告
    確有容任該不詳犯罪集團成員利用其交付之上開帳戶犯詐欺
    取財罪之不確定故意至明。綜上所述，被告甲○○自白與事
    實相符，事證明確，其幫助詐欺取財之行為，均洵堪認定。
三、按幫助犯之成立，主觀上行為人須有幫助故意，客觀上須有
    幫助行為，意即須對於犯罪與正犯有共同之認識，而以幫助
    之意思，對於正犯資以助力，而未參與實施犯罪之行為者而
    言（參照最高法院75年度臺上字第1509號、88年度臺上字第
    1270號判決意旨）。本件被告甲○○別將其所有上開帳戶存
    摺、金融卡及密碼提供真實姓名年籍不詳之人所屬詐欺集團
    使用，使該詐欺集團作為對被害人實行詐欺取財犯罪之取款
    工具，顯係基於幫助他人實行詐欺取財犯罪之犯意，且所為
    提供金融帳戶之行為，亦屬刑法詐欺罪構成要件以外之行為
    。是核被告甲○○所為，係犯刑法第30條第1項、刑法第339
    條第1項之幫助詐欺取財罪。又其行為僅止於幫助，爰依刑
    法第30條第2項規定，按正犯之刑減輕之。另查本件詐欺集
    團成員以上開方式詐騙被害人，使被害人轉帳匯入款項，而
    詐騙集團於詐騙被害人匯款後，更旋於當日即將被害人乙○
    ○所匯入之款項提領殆盡，顯見該詐欺集團成員詐欺之目的
    並非僅在於使被害人轉帳匯款即為已足，而係將被害人匯款
    轉帳至其等所使用帳戶內之金額提領一空，故該詐欺集團成
    員所詐得者應為被害人之財物，而非對於金融機構領取該筆
    存款之債權，從而起訴書認被告所為係犯同法第30條第1項
    、第339條第2項之幫助詐欺得利罪，尚有未洽，惟業經公訴
    人當庭更正起訴法條為刑法第30條第1項、第339條第1項之
    幫助詐欺取財罪，併予敘明。爰審酌被告甲○○提供上揭銀
    行帳戶供詐欺集團成員使用，助長詐欺集團財產犯罪之風氣
    ，致本件被害人受騙而匯款，實為當今社會層出不窮之詐財
    事件所以發生之根源，造成社會互信受損，擾亂金融交易往
    來秩序，影響層面甚大，且亦因被告提供個人帳戶，致使執
    法人員難以追查該詐欺集團之真實身分，所為實屬不該，自
    應受有相當之非難，並考量被告於本院審理時坦承犯行，犯
    後態度尚稱良好及其犯罪動機、目的、手段、對於被害人所
    生之危害及犯罪後坦承犯行態度良好等一切情狀，量處如主
    文所示之刑，並諭知易科罰金之折算標準，以示儆懲。
據上論斷，應依刑事訴訟法第273條之1第1項、第299條第1項前
段，刑法第30條第1項前段、第2項、第339條第1項、第41條第1
項前段，刑法施行法第1條之1第1項、第2項前段，判決如主文。
本案經檢察官丙○○到庭執行職務
中    華    民    國    98    年     5    月     4    日
                    刑事第三庭  法  官  李慧瑜
以上正本證明與原本無異。
如不服本判決應於收受判決後10日內向本院提出上訴書狀，並應
敘述具體理由；其未敘述上訴理由者，應於上訴期間屆滿後20日
內向本院補提理由書（均須按他造當事人之人數附繕本）「切勿
逕送上級法院」。
                                書記官  陳青瑜
中    華    民    國    98    年     5    月     4    日
附錄論罪科刑法條
中華民國刑法第339條
意圖為自己或第三人不法之所有，以詐術使人將本人或第三人之
物交付者，處5年以下有期徒刑、拘役或科或併科1千元以下罰金
。
以前項方法得財產上不法之利益或使第三人得之者，亦同。
前二項之未遂犯罰之。


司法院資訊處製作；財團法人民間司法改革基金會備份。
